臺灣屏東地方法院刑事判決　　　　　　　　　　　　九十一年度交訴字第一二九號
　　公　訴　人　臺灣屏東地方法院檢察署檢察官
　　被　　　告　甲○○
　　選任辯護人　尤挹華
右列被告因過失致死案件，經檢察官提起公訴（九十一年度偵字第三六一五號），本
院判決如左：
    主  文
甲○○因過失致人於死，處有期徒刑肆月，如易科罰金，以參佰元折算壹日。
    事  實
一、甲○○於民國九十年十二月八日晚上八時五十分，駕駛牌照ＷＯ─六三六七號自
    小客車沿屏東縣高樹鄉舊寮村往屏東市方向由南往北行駛，途經屏東縣高樹鄉○
    ○村○○路一九九號前劃有分向限制線之道路時，本應注意汽車行駛時，駕駛人
    應注意車前狀況，並隨時採取必要之安全措施，依其知識、能力及當時天候雨、
    光線為夜間有照明、路面無缺陷亦無障礙物之情形下，並無不能注意之情事，竟
    疏未注意車前狀況，適有行人陳蔡文利不依規定欲由東向西穿越上開道路，待行
    至路中分向限制線欲續西行時，為行駛南下車道某汽車發覺按鳴喇叭示警，陳蔡
    利文因而退後擅自進入北上快車道上，甲○○見狀閃煞不及，其所駕駛之自小客
    中左前大燈處撞及陳蔡文利左腿，陳蔡文利被撞倒地，受有頭部外傷、腦震盪、
    前額裂傷、兩膝挫傷、左脛骨骨折、背挫傷併右恥骨骨折及應力性潰瘍併出血等
    傷害，經送醫救治後，仍於同年月九日晚上十時三十分許傷重不治死亡。甲○○
    於肇事後，在未經有偵查權限之機關或公務員發覺前，立即電話報警並向前來處
    理車禍事宜之員警自首，表示其為肇事者並願接受裁判。
二、案經屏東縣警察局里港分局報驗後，由臺灣屏東地方法院檢察署檢察官自動檢舉
    偵查起訴。
    理  由
一、訊據被告甲○○坦承有於右揭時、地駕車撞及被害人陳蔡文利致死之事實不諱，
    惟矢口否認有何過失致死之犯行，辯稱：案發時地視線不佳，被害人穿著深色服
    裝突然進入伊行車範圍，伊發現後緊急煞車並向右偏轉避險，已善盡注意義務云
    云。經查，右揭事實，業據被害人之子乙○○指述甚詳，核與目擊證人丙○○、
    丁○○及處理本件車禍之警員戊○○證述之情節大致相符，並有道路交通事故調
    查報告表暨所附事故現場圖及相片在卷可稽。次查，被害人於遭撞前係站立在道
    路中央分向限制線上之事實，業據目擊證人丙○○及丁○○供述明確。而被告於
    本院審理時則供稱：「我開車到肇事地點時，發現有影子靠近，我就煞車，然後
    發現一個老婦人被我擦撞．．．。」、「要煞車的那一時就快撞到人。」等語（
    本院九十一年八月二十七日審判筆錄），可認被害人當時先在中央分向限制線上
    ，因南下車輛警示後退入被告車道內，被害人為一年高婦女，瞭望正常，行動不
    快，被告應有充分時間發覺並避免之，然其竟未及時發覺，顯見被告並未集中精
    神，注意車前被害人之行進動向。另依道路交通事故調查報告表所載：案發現場
    道路光線為夜間有照明，路面無缺陷亦無障礙物之道路狀況，客觀上又無不能注
    意之情事。再核事故現場圖所示：被告駕車肇事後，留有南北向稍右偏之煞車痕
    跡，其中南端煞車痕即煞車痕起點距道路中央分向線○點七公尺，北端煞車痕即
    煞車痕終點距道路中央分向線一公尺之事實，參照被告上揭自承之事實，堪認被
    告案發時係駕車緊鄰道路中心線行駛，且係於南端煞車痕起點處撞及被告之情。
    是被告於上揭時地緊鄰道路中心線行駛，竟未曾注意車前被害人之動向，終不免
    撞及被害人者，難謂已盡注意車前狀況之義務，被告辯稱並無過失云云，顯為卸
    責之詞，不足採信。又被害人因本件車禍事故受有頭部外傷、腦震盪、前額裂傷
    、兩膝挫傷、左脛骨骨折、背挫傷併右恥骨骨折及應力性潰瘍併出血等傷害，經
    送醫救治後，仍於同年月九日晚上十時三十分許傷重不治死亡等情，亦經臺灣屏
    東地方法院檢察署檢察官督同法醫師相驗明確，有相驗屍體證明書、驗斷書、勘
    驗筆錄、相驗報告書及同慶醫院診斷證明書等在卷足憑，被害人死亡係因被告未
    注意車前狀況所致，應無疑義。
二、按汽車行駛時，駕駛人應隨時注意車前狀況，採取必要之安全措施，道路交通安
    全規則第九十四條第三項分別定有明文。被告於右揭時地駕車，本應注意上揭規
    定。而本件肇事現場天候雨、光線為夜間有照明、路面無缺陷亦無障礙物一節，
    有卷附道路交通事故調查報告表可參，被告且自承於駕駛時開啟車頭大燈行駛，
    是並無不能注意之情事，其竟疏未注意車前被害人行進動向，因而肇事致被害人
    死亡，被告就車禍之發生顯有過失。本件事故經送臺灣省車輛行車事故覆議鑑定
    委員會覆議結果，亦認「一、陳蔡文利雨夜於劃有分向限制線路段，穿越道路未
    注意左右來車，為肇事主因。二、被告雨夜駕駛自小客車，未充分注意車前狀況
    ，撞及穿越道路之行人為肇事次因」，此有臺灣省車輛行車事故覆議鑑定委員會
    九十一年六月二十四府覆議字第九一○八二○號鑑定意見書在卷可稽。雖被害人
    在劃有分向限制線之路段未依規定穿越道路應負較重之過失責任，且與被告之過
    失責任同為本件車禍事故發生之原因，然被告之過失責任仍不得因此抵銷或減免
    。又本件被告之過失行為與被害人死亡間，具有相當因果關係，事證已明，被告
    犯行堪以認定。
三、核被告甲○○所為，係犯刑法第二百七十六條第一項之過失致人於死罪。又被告
    依規定在快車道駕車行駛，因被害人陳蔡文利不依規定在禁止行人穿越路段穿越
    道路，擅自進入快車道，致遭撞擊死亡者，應依道路交通管理處罰條例第八十六
    條第二項規定，減輕其刑。再者，被告肇事後於未被偵查機關發覺前，即向前來
    處理車禍事宜之警員戊○○自首並表示願接受裁判，已據其供述明確，並經證人
    戊○○結證屬實，應依刑法第六十二條前段之規定，減輕其刑，並遞減之。爰審
    酌被告並無前科素行良好、其過失情節、被害人陳蔡文利亦同有較重之過失責任
    及事後尚未與被害人家屬達成和解，賠償損害及被告犯罪後否認犯行等一切情狀
    ，量處如主文所示之刑，並諭知易科罰金之折算標準，以示懲儆。
據上論斷，應依刑事訴訟法第二百九十九條第一項前段，刑法第二百七十六條第一項
、第六十二條前段，道路交通管理處罰條例第八十六條第二項，罰金罰鍰提高標準條
例第一條前段、第二條，判決如主文。
中      華      民      國      九十一      年      十    月    二十三  日
                                      臺灣屏東地方法院交通法庭
                                          法  官  林昌義
右正本證明與原本無異。
如不服本判決應於收受本判決後送達後十日內向本院提出上訴書狀，其未敘述上訴理
由者，並得於提起上訴後十日內向本院補提理由書狀（均須按他造當事人之人數附繕
本 ）「切勿逕送上級法院」
                                          書記官   蔡德章
中      華      民      國      九十一      年      十    月    二十三  日
附錄本判決論罪之法條：
刑法二百七十六條第一項
因過失致人於死者，處二年以下有期徒刑、拘役或二千元以下罰金。
